臺北高等行政法院裁定　　　　　　　　　　　　　　　九十年度訴字第四三四三號
　　原　　　告　甲○○
　　　　　　　　乙○○
　　　　　　　　丙○○
　　　　　　　　丁○○
　　訴訟代理人　李文傑　律師
　　　　　　　　林建鼎　律師
　　追加 共 同
　　被　　　告　內政部
　　代　表　人　余政憲部長）.
右當事人間因徵收補償事件，原告不服內政部中華民國九十年六月一日台九十內訴字
第九○○四二一四號訴願決定，以新竹市政府為被告提起行政訴訟後，又追加內政部
為共同被告，本院對原告追加起訴部分，裁定如左：
    主  文
原告追加（追加內政部為共同被告）之訴駁回。
追加訴訟之訴訟費用由原告負擔。
    理  由
一、按「訴狀送達後，原告不得將原訴變更或追加他訴。但經被告同意，或行政法院
    認為適當者，不在此限」，「被告於訴之變更或追加無異議，而為本案之言詞辯
    論者，視為同意變更或追加」，「訴訟標的對於數人必須合一確定者，追加其原
    非當事人之人為當事人，其訴之變更或追加，應予准許」為行政訴訟法第一百十
    一條第一項、第二項、第三項第一款所明定。
二、本件原告追加起訴被告內政部之事實及法律主張如下：
  Ａ、緣因坐落新竹市○○段二五七七地號土地，面積一‧一二七平方公尺為原告等
      所有，原告認系爭土地於原處分機關改制前之新竹市公所興建棒球場及興闢經
      國路時，被一併開闢成道路使用，惟未辦理徵收補償，遂提出申請書，請求依
      法辦理徵收補償，遂請求原被告機關新竹市政府辦理徵收補償，原被告機關則
      於八十九年一月十九日以八九府工土字第０三五八三號函否准原告之請求。原
      告不服，乃向訴願機關台灣省政府提起訴願，並經台灣省政府以八十九年八月
      四日八九府訴一字第一二六六二一號訴願決定書決定「原處分撤銷，由原處分
      機關於二個月內另為處分」，並在理由欄內諭明：「原處分機關函復訴願人以
      ：『‧‧‧本府目前並無興闢及拓寬道路之計劃。』『何時辦理徵收補償，仍
      無確定期限』，顯與司法院釋字第四００號解釋『應訂定期限籌措財源逐年辦
      理』之意旨未合，是原處分機關應予撤銷，由原處分於二個月內另為處分，以
      資救濟」等語。
  Ｂ、新竹市政府先於八十九年（函文誤載為八十八年）八月十七日以府工土字第
      五五八二三號函知原告，表明「．．將衡量市區徵收等方式取得，
      並訂定優先順序研擬長期計畫，積極規劃及籌措財源分年辦理」等行政計劃。
      但原告認為此等答覆不明，再次於八十九年十月七日具狀請求新竹市政府明確
      答覆徵收補償之期限及時程。經新竹市政府以八十九年十一月七日府工土字第
      七二六八七號函復原告：「．．二、經查上開地號土地係坐落於新竹都市計畫
      內十五公尺已開闢完成之道路（西大路）範圍內，本府目前並無徵收開闢計劃
      ；土地徵收補償之期限及時程，且須俟中央撥款專業補助或由中央研討因應之
      法令暨解決方案後或本府財源充裕時，再予研訂分年分期取得計劃。」
  Ｃ、原告認其權利請求未獲滿足，乃以新竹市政府上開府工土字第七二六八七號函
      據為被告機關表明拒絕之行政處分，而向訴願機關內政部提起訴願，經該部作
      成九十年六月一日台九十內訴字第九００四二一四號訴願決定書駁回，遂以新
      竹市政府為被告，而向本院提起行政訴訟。但在言詞辯論中，又以「本案訴訟
      標的必須合一確定」為由，追加內政部為本案共同被告。
三、然查：
  Ａ、原告對於徵收補償事件不服被告之函復，於提起訴願經內政部駁回後，提起本
      件行政訴訟，依據行政訴訟法第二十四條第一款規定，「經訴願程序之行政訴
      訟，以駁回訴願時之原處分機關為被告」，故原告依法應須以新竹市政府為被
      告即可，並且不得將內政部併列為被告。
  Ｂ、又原告嗣於言詞辯論期日具狀聲明追加內政部為本案共同被告時，原被告新竹
      市政府亦當場表示異議而不同意此項訴之追加，故不符合前揭行政訴訟法第一
      百十一條第一項但書（明示同意追加）與第二項（默示同意追加）之要件。
  Ｃ、何況本件原告起訴追加共同被告所持之理由不外是：「本件訴訟標的對於內政
      部與新竹市政府必須合一確定」云云，但是本案訴訟標的並無合一確定之問題
      ，其理由如下：
    １、所謂訴訟標的對於多數人必須「合一確定」，係考量訴訟標的涉及多數人（
        機關）公法上權利（權限），如由法院分別審理裁判，將可能產生被告頻頻
        應訴之煩、法院審理重複及法院裁判矛盾，進而使系爭權利（權限）處於懸
        而不決之弊害，故法律為鼓勵多數當事人間之紛爭於單一次的訴訟程序即獲
        得解決，對追加須合一確定之人為訴訟當事人，基於上述公益理由，乃適度
        犧牲被告攻擊防禦之權能，法院得逕予同意追加，而毋庸得被告之同意。
    ２、然而依據現行土地徵收條例之規定，內政部固為徵收核准機關，惟原告自始
        未曾向內政部申請徵收補償，後者亦未就本件徵收補償事件作成准否之行政
        處分或其他公權力措施，是以內政部除為本件之訴願決定機關之外，原告與
        內政部之間並不存在任何公法上權利義務關係，既無公法上法律關係自然亦
        無與被告新竹市政府就本件訴訟標的有「合一確定」必要的問題。
四、綜上所述，內政部就本件徵收補償案件之訴訟標的與被告並無合一確定之必要，
    不符合行政訴訟法第一百十一條第三項第二款之追加要件，原告此部份聲請自應
    予駁回，爰裁定如主文。
據上論結，本件原告此部分追加之訴為不合法，爰依行政訴法第一百零七條第一項第
十款、第一百零四條、民事訴訟法第九十五條、第七十八條、第八十五條第一項前段
，裁定如主文。
中　　　華　　　民　　　國　　九十一　　年　　　八　　　月　　　七　　　日
                                  臺北高等行政法院  第五庭
                                            審判長  法  官　葉百修
      　　　　　　　　　　　　　　　　　　　　      法　官　黃清光
      　　　　　　　　　　　　　　　　　　　　      法　官　帥嘉寶
右為正本係照原本作成。
如不服本裁定，應於送達後十日內向本院提出抗告狀（須按他造人數附繕本）。
中　　　華　　　民　　　國　　九十一　　年　　　八　　　月　　　七　　　日
                                                    書記官  林麗美
